【裁判字號】    97,小上,88
【裁判日期】    970821
【裁判案由】    給付租金等
【裁判全文】
臺灣臺北地方法院民事裁定              97年度小上字第88號
上  訴  人  戊○○
            丁○○○
            己○○○
                        之2
            庚○○
            甲○○
            乙○○
被上訴  人  財政部國有財產局臺灣北區辦事處
法定代理人  丙○○
上列當事人間請求給付租金等事件，上訴人對於民國97年4月11
日本院臺北簡易庭97年度北小字第219號第一審小額民事判決提
起上訴，本院裁定如下：
    主  文
上訴駁回。
第二審訴訟費用新臺幣壹仟伍佰元由上訴人負擔。
    理  由
一、按對於小額程序之第一審裁判，得上訴或抗告於管轄之地方
    法院，其審判以合議行之；對於前項第一審裁判之上訴或抗
    告，非以其違背法令為理由，不得為之；上訴狀內應記載上
    訴理由，表明下列各款事項︰(一)原判決所違背之法令及其具
    體內容；(二)依訴訟資料可認為原判決有違背法令之具體事實
    ，民事訴訟法第436之24條、第436之25條定有明文。而所謂
    違背法令，依同法第436條之32第2項準用第468條及第469條
    第1款至第5款規定，指判決不適用法規或適用不當、判決法
    院組織不合法、應迴避之法官參與裁判、法院於權限之有無
    辨別不當或違背專屬管轄之規定、當事人於訴訟未經合法代
    理、違背言詞辯論公開規定之情形。是對於小額事件第一審
    裁判提起上訴，如以原判決有民事訴訟法第469條第1至5款
    之事由者，其上訴狀或理由書應表明該判決有合於各該條款
    規定情形之具體內容，及係據何訴訟資料認判決有合於該款
    違背法令之具體事實，如依同法第468條規定以原判決有不
    適用法規或適用法規不當為理由時，其上訴狀或理由書應有
    具體之指摘，並揭示該法規之條項或其內容，若係成文法以
    外之法則，亦應揭示該法則之旨趣，倘為司法院解釋或本院
    之判例，則應揭示該判解之字號或其內容，暨具體指摘所憑
    藉之訴訟資料，上訴狀或理由書如未依上述方式表明，或其
    所表明者顯與上開法條規定不合時，即難認為已合法表明上
    訴理由，其上訴自非合法，最高法院71年台上字第314號著
    有判例可資參照。
二、又小額事件之上訴程序，不得以民事訴訟法第469條第6款之
    「判決不備理由或理由矛盾」為由，指摘原判決為違背法令
    ，蓋小額訴訟程序之判決書得僅記載主文，而就當事人有爭
    執事項，僅於必要時得加註理由要領而已（民事訴訟法第43
    6條之18第1項參照），是小額事件之上訴程序，自不得以「
    判決不備理由或理由矛盾」為由，指摘原判決為違背法令，
    此觀同法第436條之32第2項僅有準用同法第468條、第469
    條第1款至第5款之規定，並無準用同法第469條第6款之規定
    ，亦可明瞭。
三、上訴意旨略以：依兩造訂定之國有基地租契約書「五、(二)租
    賃基地，限於原有已建房屋之用」，又財政部國有財產局台
    灣北區辦事處90年9月3日台財北管字第0900027497函「說明
    二、戊○○女士等六人所有之台北市○○路○段八十一巷四
    十九號房屋使用首述國有土地」可知，租賃契約之效力僅及
    於原有已建房屋，茲原有已建之房屋已於92年7月16日凌晨1
    時53分因鄰屋失火而燒毀滅失，上訴人已失承租基地之目的
    ，兩造之基地租賃契約效自因建物之滅失而當然終止失效，
    原審竟以被上訴人未同意終止契約而為上訴人敗訴之判決，
    顯有適用法則不當之違法。又依基地租賃契約書「五、其他
    約定事項：(十一)租約終止時，承租人應騰空交還國有基地」，
    而被上訴人95年11月9日台財北管字地00000000007號函：「
    說明二．．旨述房屋遭火災焚毀，惟並未拆除騰空，歉難同
    意終止租約」，上訴人早已將基地之物清除騰空乾淨，租賃
    契約即已終止，原審未予審酌，遽以被上訴人未同意終止契
    約認上訴人之主張為有理由，顯有判決不備理由及適用法則
    不當之違法。
四、經查，本件訴訟標的金額為新臺幣（下同）97,866元（被上
    訴人請求給付違約金26,172元部分係屬民事訴訟法第77條之
    2第2項之違約金，故不併算其價額），依民事訴訟法第436
    條之8第1項規定，應適用小額訴訟程序。而上訴人上訴理由
    其中指稱原判決有理由不備情事部分，核非屬小額訴訟程序
    第一審裁判違背法令之理由，上訴人此部分主張尚非可取。
    又上訴人上訴理由均僅係就原判決之證據取捨、認定事實之
    職權行使，指摘其為不當，並未具體說明原判決有何不適用
    法規或適用法規不當之情形，並揭示該法規之條項或其內容
    ，及合於民事訴訟法第469條第1款至第5款及468條所列之事
    實，自難認對原判決之如何違背法令已有具體之指摘，揆諸
    前揭說明，上訴人之上訴為不合法，應予駁回。
五、本件訴訟費用額，確定如主文第2項所示。
六、據上論結，本件上訴為不合法，依民事訴訟法第436條之32
    第1項、第2項、第436條之19第1項、第444條第1項前段、第
    95條、第78條，裁定如主文。
中    華    民    國    97    年    8     月    21    日
                  民事第三庭    審判長法  官  張靜女
                                      法  官  黃明發
                                      法  官  鄭佾瑩
以上正本係照原本作成
不得抗告
中    華    民    國    97    年    8     月    21    日
                                書記官  高雲龍


司法院資訊處製作；財團法人民間司法改革基金會備份。
